臺灣臺中地方法院刑事判決
110年度易字第1815號
公  訴  人  臺灣臺中地方檢察署檢察官
被      告  卜誠龍

                    住臺中市○區○○街000號(臺中市○區○○○○○0

上列被告因竊盜案件，經檢察官提起公訴（110年度偵字第14008
號、110年度偵字第22708號），本院判決如下：
    主    文
卜誠龍無罪。
    理    由
一、公訴意旨略以：被告卜誠龍與同案被告張秋郎（由本院另行
    審結）於民國110年3月3日22時10分許，在臺中市○區○○街00
    0號旁巷內，見林承漢所有全罩式安全帽1頂【含藍芽耳機，
    市價約新臺幣（下同）4500元】放置在機車坐墊無人看管，
    竟意圖為自己不法之所有，基於竊盜之犯意聯絡，由被告卜
    誠龍在旁把風，同案被告張秋郎徒手竊取上開安全帽1頂，
    得手後，2人各自騎車離去。嗣林承漢察覺遭竊報警處理，
    經警調閱監視器畫面後，始循線查獲上情(安全帽已發還林
    承漢)。因認被告卜誠龍涉犯刑法第320條第1項之竊盜罪嫌
    等語。
二、按：
  ㈠犯罪事實應依證據認定之，無證據不得認定犯罪事實；不能
    證明被告犯罪者應諭知無罪之判決，刑事訴訟法第154條第2
    項、第301條第1項分別定有明文。又認定犯罪事實所憑之證
    據，雖不以直接證據為限，間接證據亦包括在內；然無論直
    接或間接證據，其為訴訟上之證明，須於通常一般之人均不
    致於有所懷疑，而得確信其為真實之程度者，始得據之為有
    罪之認定，倘其證明尚未達到此一程度，而有合理性懷疑之
    存在時，即難遽採為不利被告之認定（最高法院76年台上字
    第4986號判決意旨參照之）。又刑事訴訟法第161條第1項規
    定：檢察官就被告犯罪事實，應負舉證責任，並指出證明之
    方法。因此，檢察官對於起訴之犯罪事實，應負提出證據及
    說服之實質舉證責任。倘其所提出之證據，不足為被告有罪
    之積極證明，或其指出證明之方法，無從說服法院以形成被
    告有罪之心證，基於無罪推定之原則，自應為被告無罪判決
    之諭知（最高法院92年台上字第128號判決意旨參照）。
  ㈡所謂把風行為，係指在排除犯罪障礙，助成犯罪之實現，在
    合同意思範圍內分擔犯罪行為之一部而言（最高法院72年度
    台上字第3201號判決意旨參照）。
三、檢察官認被告卜誠龍涉犯前開罪嫌，主要係以被害人林承漢
    之指訴、臺中市政府警察局第二局扣押筆錄、扣押物品目錄
    表、贓物認領保管單、遭竊安全帽照片、停車場監視器翻拍
    照片、民間監視器翻拍照片及路口監視器翻拍照片等為主要
    論據。
四、訊據被告卜誠龍堅詞否認有上開竊取被害人林承漢之安全帽
    之行為，被告供稱：那時我的紅黑色機車後座椅上有安全帽
    ，我不曉得是誰的，我開玩笑話問張秋郎說你要不要，我把
    安全帽放隔壁機車上，然後我和張秋郎就各自騎車就走了，
    張秋郎有沒有拿安全帽我不知道，我就騎車走了等語。
    經查：
  ㈠被害人林承漢所有、放置於其機車坐墊上之全罩式安全帽1頂
    （含藍芽耳機1個），於110年3月3日20時24分許（起訴書誤
    載為22時10分許，應予更正），在臺中市○區○○街000號旁巷
    內遭同案被告張秋郎拿取乙節，業據同案被告張秋郎供承在
    卷（見第14008卷偵卷第71至73頁），核與被害人林承漢指
    訴相符（見第14008號偵卷第101至103頁、第105至107頁）
    ，並有臺中市政府警察局第二分局扣押筆錄及扣押物品目錄
    表、贓物認領保管單、停車場監視器、民間監視器及路口監
    視器之影像光碟暨畫面擷圖在卷可稽（同上偵卷第89至95頁
    、第99頁、第117第121頁、第123至127頁、第129至135頁）
    ，此部分之事實，固堪認定。
  ㈡本案所應審究者，係被告有無與同案被告張秋郎共同竊盜而
    為把風之犯行或教唆同案被告張秋郎為本案竊盜犯行：
　⒈公訴意旨認被告卜誠龍與同案被告張秋郎基於竊盜之犯意聯
    絡，於同案被告張秋郎竊取上開安全帽時在旁把風部分：
　　經本院依職權勘驗卷附之「崇德、錦中停車場」之「停車場
    監視器」光碟結果如下（有影像，無聲音）：
【監視器顯示時間20:23:18秒】   同案被告張秋郎及被告卜誠龍自畫面左上角出現，朝畫面中停放機車方向走去，其中1人明顯身高較高為被告卜誠龍，較矮者為同案被告張秋郎。 【監視器顯示時間20:23:40秒】   畫面中有台車頭朝外的香檳色機車（下稱A車），A車左右二側都有停放機車，左邊是台紅色機車（下稱B車），而被告卜誠龍移動至A車右邊停放的機車（下稱C車）。 【監視器顯示時間20:23:46秒】   被告卜誠龍發動C車，畫面中可見到有1頂安全帽（下稱1號安全帽）放置在C車車尾坐墊上，被告卜誠龍拿著1號安全帽走到A車及B車間，將1號安全帽放在紅色機車即B車車尾座墊上。而同案被告張秋郎則站在Ｃ車右側數來第2台的機車旁（下稱D車）。 【監視器顯示時間20:24:03秒】   被告卜誠龍跨上C車後，有朝A車的機車踏墊方向看，然後站起身，舉起右手朝同案被告張秋郎比劃，而此時同案被告張秋郎打開D車的坐墊放置東西，被告卜誠龍則打開C車的坐墊拿出安全帽戴上。 【監視器顯示時間20:24:23秒】   同案被告張秋郎發動D車，戴上安全帽後朝被告卜誠龍方向移動，被告卜誠龍騎上C車，將C車倒車出來後，同案被告張秋郎即走進該位置。 【監視器顯示時間20:24:43秒】   同案被告張秋郎彎腰靠近A車，並於20:24:49秒，拿取A車上的深色安全帽（下稱2號安全帽）。同時間被告卜誠龍已轉頭騎乘C車往前駛去，並於20:24:56秒，右轉後消失在畫面中。 【監視器顯示時間20:24:56秒】   同案被告張秋郎拿著2號安全帽走回D車，同案被告張秋郎跨上D車，先將車移動出來後即往前行駛，於20:25:35秒，右轉後消失在畫面中。 
    由上開勘驗筆錄可知，在被告卜誠龍前往停車場騎機車時，
    確實有一頂安全帽放置在其所騎乘之機車坐墊上，故其拿起
    該頂安全帽放置於旁邊之機車坐墊後，隨即將自己的機車牽
    出駛離，核與其前開辯稱：有人將安全帽放在其機車上，其
    要離開，所以將安全帽放置另一台機車坐墊上等節相符，是
    其所辯，應屬真實可採。而所謂把風者，係指他人下手實施
    犯罪時，在旁施以警戒，於犯罪將遭發現或已被發現時，對
    下手者施以警告以便及時逃離，俾使下手實施犯罪者完成犯
    罪行為；依上開勘驗筆錄可知，被告卜誠龍於同案被告張秋
    郎前往拿取安全帽之同一時間，即已轉頭騎乘機車離去，並
    未在現場逗留，且無任何在旁施以警戒之行為，此外，卷內
    別無其他積極證據可資證明被告卜誠龍有在場把風之行為，
    揆諸前揭最高法院裁判意旨，被告卜誠龍既無為張秋郎排除
    犯罪障礙，助成犯罪之實現之行為，要難僅以被告卜誠龍同
    在現場，即遽以共同竊盜罪相繩。
  ⒉公訴檢察官另稱被告卜誠龍亦另涉教唆竊盜之罪嫌等語，惟
    按刑法第29條第1項之教唆犯，以被教唆者原無犯罪意思，
    由教唆者之教唆始起意實施犯罪行為，為其本質；刑法上之
    教唆犯，以對於無犯罪意思之人教唆其實施犯罪為構成要件
    ，此項教唆行為，係屬於教唆犯之犯罪事實，仍應依證據認
    定，不容以推測之詞，為判斷資料。是教唆犯係指行為人對
    於本無犯罪意思，或雖有犯罪意思，而尚未決定之特定人，
    基於教唆犯罪之故意，唆使其產生犯罪之決意者而言，又所
    謂教唆之故意，必教唆者對於教唆行為人為犯罪行為一事，
    主觀上有希望行為人為犯罪行為之故意，客觀上有唆使行為
    人為犯罪行為之行為，亦即教唆者主觀上仍需具備「教唆故
    意」和「教唆構成要件既遂故意」之雙重故意，始足當之。
    查：
　⑴被告卜誠龍供稱：當時這頂安全帽放在我的機車上面，我以
    為是沒有人的，才問張秋郎要不要這頂安全帽；安全帽就放
    在我的機車後座上面等語（見第14008號偵卷第77頁）；我
    不曉得我的機車後座椅上的安全帽是誰的，我開玩笑問張秋
    郎你要不要，我把安全帽放隔壁機車上，然後我和張秋郎就
    各自騎車走了，張秋郎有沒有拿安全帽我不知道等語（見本
    院卷第87頁），核與同案被告張秋郎供稱：不知道誰把安全
    帽放在朋友（即被告卜誠龍）機車上，朋友問我要不要這樣
    而已等語相符（見第14008號偵卷），足證被告卜誠龍之所
    以詢問同案被告張秋郎上情，確係因自己的機車上莫名多出
    一頂安全帽之故；且依被告卜誠龍逕將他人放置在自己機車
    上之安全帽移置他人機車之舉止，亦足認被告卜誠龍對於該
    頂莫名出現在自己機車上之安全帽並無不法所有之意圖。是
    以，被告卜誠龍供稱以為該頂安全帽是沒有人的，才問同案
    被告張秋郎要不要乙節，應堪採信。
　⑵再者，依本院上開勘驗筆錄及卷附民間監視器、路口監視器
    影像擷圖可知，被告卜誠龍及同案被告張秋郎於案發現場均
    有佩戴安全帽，且二人分騎二車離去，離去路徑亦不相同，
    可知被告卜誠龍對於同案被告張秋郎是否要拿取該頂安全帽
    ，完全不具任何利害關係，被告卜誠龍上開詢問應僅係單純
    表達對於莫名出現在自己機車上之安全帽之想法而已，並無
    任何跡證足以判斷認定被告卜誠龍係基於教唆張秋郎竊盜之
    故意而為。
　⑶綜上各節，被告卜誠龍既無不法所之意圖，亦無竊取安全帽
    之動機或與己身有何利害關係，實無從率以被告卜誠龍一句
    簡單詢問之話語，即遽為被告卜誠龍係基於教唆他人竊盜之
    故意而教唆張秋郎為竊盜犯行之不利認定。
五、綜上所述，檢察官起訴被告卜誠龍涉犯竊盜犯行所舉之證據
    ，仍存有合理懷疑，尚未達通常一般之人均不致於有所懷疑
    ，而得確信其為真實之程度者，致使本院無從形成有罪之確
    信，則依罪證有疑利於被告之原則，即不得遽為不利被告之
    認定。揆諸首揭說明，被告卜誠龍犯罪尚屬不能證明，依法
    應為其無罪之諭知，以昭審慎。
據上論斷，應依刑事訴訟法第301條第1項前段，判決如主文。
本案經檢察官蔣志祥提起公訴，檢察官黃芝瑋到庭執行職務。
中　　華　　民　　國　　111 　年　　3 　　月　　11　　日
                  刑事第八庭    法  官  江文玉
以上正本證明與原本無異。
如不服本判決應於收受判決後20日內向本院提出上訴書狀，並應
敘述具體理由；其未敘述上訴理由者，應於上訴期間屆滿後20日
內向本院補提理由書（均須按他造當事人之人數附繕本）「切勿
逕送上級法院」。
告訴人或被害人如不服判決，應備理由具狀向檢察官請求上訴，
上訴期間之計算，以檢察官收受判決正本之日起算。
                                書記官  黃珮華
中　　華　　民　　國　　111 　年　　3 　　月　　11　　日